臺灣嘉義地方法院刑事判決
111年度易字第5號
公  訴  人  臺灣嘉義地方檢察署檢察官
被      告  羅隆舜



上列被告因違反毒品危害防制條例案件，經檢察官提起公訴（11
0年度毒偵字第1410號），本院判決如下：
    主  文
羅隆舜犯施用第二級毒品罪，處有期徒刑參月，如易科罰金，以
新臺幣壹仟元折算壹日。扣案如附表所示之物均沒收銷燬。
    犯 罪 事 實
一、羅隆舜明知甲基安非他命係毒品危害防制條例所定之第二級
    毒品，不得施用及持有，竟基於施用第二級毒品甲基安非他
    命之犯意，而於民國110年10月23日3時28分許為警採尿回溯
    96小時內，在不詳地點，以不詳方式施用第二級毒品甲基安
    非他命1次。嗣因羅隆舜之胞姊羅妃倩於110年10月23日2時
    許，於前羅隆舜位在嘉義市○區○○○街00號住處之三樓樓梯間
    ，發現羅隆舜遺落如附表編號1所示甲基安非他命1包，遂報
    警處理，警員到場後，當場將附表編號1所示之甲基安非他
    命查扣，並於同日3時28分許徵得羅隆舜同意後採驗尿液，
    其尿液經檢驗結果呈安非他命、甲基安非他命陽性反應，而
    查悉上情。另羅隆舜經警員於110年10月23日9時許解送至址
    設嘉義巿西區北港路280號之嘉義巿政府警察局第一分局（
    下稱第一分局）前，復將預藏於牛仔短褲右邊口袋內之如附
    表編號2所示之第二級毒品甲基安非他命1包丟棄在地，並為
    警當場發現予以查扣。　　
二、案經嘉義市政府警察局第一分局報告臺灣嘉義地方檢察署檢
    察官偵查起訴。
    理  由
壹、程序事項：
一、證據能力部分：
(一)被告羅隆舜之自白，因非出於強暴、脅迫、利誘、詐欺、疲
    勞訊問或其他不正方法所取得，且被告亦未爭執其陳述之任
    意性（易字卷第107頁），又有其他事證足以補強被告之自
    白確屬真實可信，依刑事訴訟法第156條第1項之規定，應有
    證據能力。
(二)本院援引下列證據資料（包含供述證據、文書證據等），並
    無證據證明係公務員違背法定程序所取得；又經本院審認結
    果，尚無顯有不可信之情況與不得作為證據之情形，本院審
    酌上開證據資料製作時之情況，且無違法不當及證明力明顯
    過低之瑕疵，且均經本院於審理期日提示予檢察官、被告辨
    識而為合法調查，自均有證據能力。
二、查被告前因施用毒品案件，經本院以109年度毒聲字第69號
    裁定送勒戒處所觀察、勒戒，於109年10月23日因無繼續施
    用傾向釋放出所，並經臺灣嘉義地方檢察署檢察官以109年
    度毒偵字第608號為不起訴處分確定等情，有臺灣高等法院
    被告前案紀錄表1份在卷可查。被告於前開觀察、勒戒執行
    完畢釋放後之3年內，再犯本件施用毒品犯行，應依毒品危
    害防制條例第23條第2項之規定，依法追訴處罰。
貳、認定事實所憑之證據及理由：
一、訊據被告對其於上開時、地經採尿送驗後，呈第二級毒品甲
    基安非他命陽性反應，以及警方於上開時、地查扣如附表編
    號1、2所示之甲基安非他命之客觀事實均坦承，然矢口否認
    ：（一）施用第二級毒品甲基安非他命；（二）附表編號1
    、2所示之甲基安非他命非被告所有之犯行，並辯稱：
(一)我不知道為什麼尿液檢驗結果會呈現安非他命、甲基安非他
    命陽性反應，我應該是當天在警察局做筆錄時，喝了我帶過
    去的6杯手搖飲，有可能那6杯手搖飲裡面有被加入甲基安非
    他命云云。
(二)附表編號1之毒品不是我的，我姊姊羅妃倩對我懷恨在心，
    我跟羅妃倩之前有吵架，所以她所述全部都不實在云云。
(三)附表編號2之毒品也不是我的，我雖然在警詢時有坦承，但
    實際上不是我的，我在被警員帶上車時，才發現原來我的包
    包有附表編號2所示之毒品，因為警察要把我帶去第一分局
    做筆錄，我才把那包毒品丟在地上，是警察叫我承認的，我
    覺得我被陷害云云。
二、被告對其於上開時、地經採尿送驗後，呈第二級毒品甲基安
    非他命陽性反應，以及警方於上開時、地查扣如附表編號1
    、2所示之甲基安非他命之客觀事實，均坦承在卷，並有嘉
    義市政府警察局第一分局搜索扣押筆錄、扣押物品目錄表、
    扣押物品收據（警卷第26-30、32-36頁）、勘察採證同意書
    （警卷第31頁）、尿液代號與真實姓名對照表（1B0000000
    ）（警卷第42頁）、附表編號1、2扣案物照片（警卷第48-4
    9、53-54頁頁）、警員李謙承、鍾為元110年10月23日職務
    報告（警卷第50頁）、被告丟棄附表編號2毒品之現場照片
    （警卷第51-52頁）、嘉義市政府警察局查獲施用（持有）
    毒品案件經過情形紀錄表（警卷第55頁）、嘉義市政府警察
    局第一分局毒品危害防制條例毒品初步檢驗報告單（警卷第
    56-57頁）、正修科技大學超微量研究科技中心尿液檢驗報
    告（原始編號：1B0000000）（偵卷第33頁）、衛生福利部
    草屯療養院鑑驗書（偵卷第43頁）、扣押物品清單（易字卷
    第11頁）等件附卷可佐，堪認上情屬實。
三、被告固否認有上開犯行，然本院基於以下理由，認被告上開
    辯詞均不可採：
(一)被告有施用甲基安非他命之事實：
　⒈查被告於110年10月23日3時28分許為警採集送驗之尿液瓶，
    鑑驗結果呈安非他命及甲基安非他命陽性反應，有上開正修
    科技大學超微量研究科技中心尿液檢驗報告可憑。而該檢驗
    報告係先以酵素免疫分析法（EIA）為初步檢驗，且以液相
    層析串聯式質譜法（LC/MS/MS）檢驗方法進行確認，檢出甲
    基安非他命陽性反應。上開檢驗報告載明係以液相層析串聯
    式質譜法作為確認檢驗之方式，而液相層析串聯式質譜法與
    氣相層析質譜儀法（GC-MS），前者是在偵測前先以有機溶
    劑或酸性溶劑，將所要之物質萃取出來後，放到質譜議偵測
    ，後者則是在萃取分離時，利用氣體取得檢體，之後再放到
    質譜儀做偵測，兩者差別僅在於萃取方式不同，以質譜儀做
    偵測之方式則相同，準確度亦相近。又尿液初步篩檢採用免
    疫學法，由於該方法對結構類似之成分亦可能產生反應，故
    初步檢驗呈陽性反應者，再以液相層析質譜儀分析法進行確
    認檢驗，不致產生偽陽性反應，此為本院職務上已知悉之事
    項，是檢驗報告結果應屬精確而堪採信。
  ⒉甲基安非他命經口服投與後約70%於24小時內自尿中排出，約
    90%於96小時內自尿中排出，由於甲基安非他命成分之檢出
    與其投與方式、投與量、個人體質、採尿時間與檢測儀器之
    精密度等諸多因素有關，因此僅憑尿液中呈安非他命陽性反
    應，並無法確實推算吸食時間距採集時間之長短，惟依上述
    資料推斷，最長可能不會超過4日，亦為本院職務上已知悉
    之事項，被告之上開檢驗報告結果呈安非他命及甲基安非他
    命陽性反應，足證被告於110年10月23日3時28分許為警採尿
    回溯96小時內某時許，曾施用甲基安非他命之事實堪以認定
    ，被告辯稱未施用甲基安非他命顯屬卸責之詞，不足採信。
  ⒊再被告雖抗辯其在製作筆錄所飲用之手搖飲中，可能被他人
    摻入甲基安非他命云云，然被告又自承：當天我帶去警局的
    手搖杯是6杯，都是我自己要喝的，是有封膜的手搖飲等語
    （易字卷第111頁），既然被告所飲用的是自己所攜帶過去
    的手搖杯，且手搖杯上均有封膜，則難以想像會有不明人士
    趁被告不注意之際，在手搖杯內摻入甲基安非他命後，又將
    封膜封上，且被告既攜帶至警局之手搖杯為6杯，該不明人
    士如要確保被告確實有飲用有摻入甲基安非他命之手搖杯，
    則需要在該6杯手搖杯中均摻入甲基安非他命後，再均將手
    搖杯之封膜封上，以免被告察覺異樣，被告所辯實與常理不
    符，本院難以採信，此等抗辯本院認為屬於幽靈抗辯，讓本
    院無從調查，故本院無從以此抗辯就為被告有利的認定。再
    者，被告尿液的檢驗結果，檢出濃度為安非他命為565ng/ml
    、甲基安非他命2635ng/ml，有上開檢驗報告可佐，在甲基
    安非他命部分，較行政院衛生署（現改制為衛生福利部食品
    藥物管理署）公告的甲基安非他命濃度500ng/ml之標準高出
    甚多，足認被告施用甲基安非他命之數量非屬微量，應認被
    告係自行施用數量非少之甲基安非他命甚明。
(二)附表編號1所示之甲基安非他命1包，應屬被告所有：
　⒈附表編號1所示之甲基安非他命，係由被告之姊姊羅妃倩在被
    告先前所居住之嘉義市○區○○○街00號三樓樓梯間發覺，此經
    證人羅妃倩於警詢及本院審理中證述明確：
　⑴證人羅妃倩於警詢中陳述（警卷第11-15頁）：
　　我於110年10月23日2時許，在嘉義市○區○○○街00號住家，發
    現被告掉落1包毒品，我發現後立即跟我大弟羅隆傑說，羅
    隆傑就在客廳跟被告說話，我立即打電話向警方報案，警方
    即於同日2時5分許前來，我是走樓梯上樓時親眼目睹被告在
    拿東西時從口袋掉落1包毒品，掉落的地點在他的房間門口
    外樓梯間，因為我們家只有被告有毒品前科等語。
　⑵證人羅妃倩於本院審理中證述（易字卷第108-110頁）：
　　（法官問：據你在警詢時陳述，有目睹被告在妳家2樓樓梯
    間掉落1包毒品，可否請妳陳述當時情形？）當時是在三樓
    ，被告跟我的房間都在三樓自從我媽媽生病後，我就一個星
    期回家一次，那天半夜被告突然回來，我聽到聲音，所以就
    開門探頭查看，就看到被告要開他房間門時伸手在口袋內掏
    東西，後來被告可能門開不了就下樓去找羅隆傑，被告下樓
    時我看到1個透明夾鏈袋裝一顆顆顆粒狀的東西，掉在被告
    房門口附近的階梯，當時被告沒有發現東西掉落，我看到的
    時候東西已經在地上了，但我自從我媽媽生病後，每次我回
    去都會去樓上打掃，所以我確定之前並沒有看過那包夾鏈袋
    ，我不確定是不是從被告身上掉落，只是推測是被告的。（
    法官問：被告是否天天回去？）差不多2-3天回去一次，但
    我都是聽家人轉述，因為我沒有住在那邊，我們家外面大門
    有監視器畫面可以拍到被告2-3天會回家一次。（法官問：
    你們家的人除了被告以外，其他人是否有毒品的前科？）都
    沒有。（法官問：為何當妳發現透明夾鏈袋裝的結晶物品時
    ，妳會認為那是毒品？）因為被告有吸毒的前科，所以我有
    上網看，媒體也有報導，所以我會懷疑那是毒品。（法官問
    ：當妳發現該包透明夾鏈袋時，妳有無拿起來看？）沒有，
    是等警察來將該包毒品查扣。（妳跟被告之間有無過節？）
    沒有重大過節，但我不清楚被告為何有那麼多反常的行為，
    其實我們都是出自於關心，被告也施用毒品很久，但他都跟
    我們說已經戒掉，我覺得被告的行為讓我很痛心，所以才要
    舉發他等語。
　⒉證人即被告哥哥（下稱證人）羅隆傑於警詢中陳述亦與證人
    羅妃倩上開證述一致（警卷第18-23頁）：
　  我姊姊羅妃倩於110年10月23日2時許，因被告返家，故起床
    查看狀況，並於二樓房間外通往三樓之通道，發現一包疑似
    毒品結晶的物品，故請我拖延被告，我姊姊羅妃倩為了讓被
    告能夠順利戒掉毒品，所以決定向警方報案舉發他，警方到
    場後，我先跟被告在一樓講話，由羅妃倩陪同警方上樓查看
    ，便發現一包甲基安非他命，因為我們全家只有被告有在施
    用毒品，故可以合理認定這包甲基安非他命是被告所有，然
    後因為被告不承認該包毒品為他所有，所以我與羅妃倩才配
    合警方到派出所製作證人筆錄，我與被告並沒有任何糾紛或
    仇恨，我今日會報案是因為被告長期吸毒，導致他精神狀況
    時好時壞，他吸毒後常常會家暴我父母親及我姊姊羅妃倩，
    但因為我雙親不捨得他受刑法的制裁，所以阻止我跟羅妃倩
    向警方報案，所以我希望經由警方查緝，能使他不要施用毒
    品，以保護我家人的安全等情。

  ⒊從上開證人羅妃倩及羅隆傑之證詞可知，附表編號1所示之毒
    品，是被告返家後始由房間同位在三樓之證人羅妃倩所發覺
    ，且立即通知警方到場處理而扣得，再本案於警方到場查扣
    附表編號1所示毒品後，除對被告採尿送驗外，亦同時對證
    人羅妃倩、羅隆傑採尿送驗，證人羅妃倩、羅隆傑尿液送驗
    結果，均無驗出毒品反應，有證人羅妃倩、羅隆傑之勘察採
    證同意書（警卷第40-41頁）、驗尿代號真實姓名對照表（
    代號各為：1B0000000、1B0000000）（警卷第43-44頁）、
    正修科技大學超微量研究科技中心尿液檢驗報告（原始編號
    ：1B0000000、1B0000000）（偵卷第35-37頁）附卷可查，
    由本案僅從被告尿液中驗出毒品成分可知，扣案如附表編號
    1所示之毒品應係被告施用所剩下，證人羅妃倩、羅隆傑前
    揭所述應屬真實，況被告確實有施用毒品之前科，有臺灣高
    等法院被告前案紀錄表可參，此均可合理推知該附表編號1
    所示毒品確為被告所有無誤。
  ⒋被告雖辯稱：證人羅妃倩前後陳述不一云云，而爭執證人羅
    妃倩證述之可信度，然查，證人羅妃倩雖於警詢時先陳述有
    親眼目睹附表編號1所示毒品自被告身上掉落，後於本院審
    理中改證稱並無親眼看到，而是證述看到該包毒品時已經掉
    在地上等情，前後對於該包毒品究係是否自被告身上掉落此
    一細節前後供述不同，然本院既已認定附表編號1所示毒品
    為被告所有，即便證人羅妃倩對此部分陳述有所不一，亦無
    礙本院對於附表編號1所示毒品為被告所有之認定；再者，
    若附表編號1所示毒品並非被告所有，證人羅妃倩既為被告
    胞姐，且證人羅妃倩於本院證述與被告無重大過節如前述，
    則證人羅妃倩於發現該包毒品之第一時間，應係詢問該包毒
    品為何人所有，而非僅於告知證人羅隆傑後立即報警，等待
    警方到現場對被告、證人羅妃倩、羅隆傑採尿，是證人羅妃
    倩證述推論該包毒品為被告所有，故報警處理乙情，應非為
    陷害被告而做出之舉，被告所辯應為無理由。
(三)附表編號2所示之甲基安非他命1包，亦應屬被告所有：
  ⒈查被告於110年10月23日在嘉義市政府警察局第一分局八掌派
    出所製作筆錄時，即已自白附表編號2所示之甲基安非他命1
    包為其所有，並供承：該包違禁物為我本人所有，因為我本
    身戒毒了，而這包二級毒品甲基安非他命是我要丟掉的，我
    是預藏在牛仔褲右邊口袋內，我於110年5月中旬在嘉義市火
    車站向一名綽號為「小象」之男子以新臺幣10,000元購買該
    包二級毒品等語（警卷第5-8頁）。
  ⒉被告上述自白有以下證據足資補強：
  ⑴解送被告至嘉義市政府警察局第一分局之警員鐘為元於本院
    審理中證述（易字卷第111-113頁）：
　　（法官問：可否請你將目擊被告把扣案如附表編號2所示甲
    基安非他命丟掉的情況陳述？）因為前一天晚上我同仁負責
    偵辦被告持有毒品案件，當時被告人在八掌派出所，隔天我
    與另一個同事到八掌派出所把被告移送至第一分局偵查隊，
    我們接到被告後開車抵達分局門口時，被告當時有戴手銬，
    後來我們讓被告下車，要帶被告進分局的偵查隊，那時我走
    在被告的前面，另一個同仁走在被告的後面，因為我們第一
    分局門口的玻璃有反光的鏡面效果，當時透過鏡面反射看到
    被告手部有拋下東西的動作，應該是從被告的右側，我就回
    頭查看，看到地上多了一包白色粉末的夾鏈袋。（法官問：
    你在解送被告的途中，被告的雙手是否用手銬銬住？）是，
    全程都是上銬的狀態。（法官問：被告在車上時有無機會去
    翻他包包及身上的物品？）被告隨身物品不會在他身上，解
    送的過程中被告的隨身物品都會放在副駕駛座，下車後我們
    要走進偵查隊時才會讓被告自己取走。（法官問：你們在解
    送被告走進偵查隊的過程中，被告有無從他的隨身物品中翻
    找東西？）沒有等語。可知解送被告之警員鐘為元當時確實
    有目擊被告自身上某處將預先藏放如附表編號2所示毒品丟
    在地上，且被告雙手當時處於上銬狀態，而於解送的過程中
    ，被告之隨身包包亦為警員所保管等情，因此，並無被告所
    辯稱，於遭警員解送時，發現隨身包包放有附表編號2所示
    之毒品乙事，該附表編號2所示毒品顯係被告所有，非他人
    為栽贓被告而藏放於被告身上。
  ⑵而證人即警員（下稱證人）鐘為元上開證述內容，亦其於110
    年10月23日所製作之職務報告相符（內容略為：警員鐘為元
    及警員李謙承擔服巡邏勤務，於110年10月23日8時50分，奉
    派解送毒品犯嫌羅隆舜至嘉義市政府警察局第一分局偵查隊
    ，於110年10月23日9時00分抵達嘉義市政府警察局第一分局
    門口欲將羅嫌帶入分局時羅嫌將原先藏於身上某處之二級毒
    品甲基安非他命1包（毛重：2.4公克）丟棄於地面上，職親
    眼目睹此情狀內容並無虛假，故以此報告敘明等情）（警卷
    第50頁），再證人鐘為元與被告並無何無恩怨，且證人鐘為
    元係經本院告以具結義務及偽證處罰，命證人鐘為元朗讀節
    文後具結，衡情證人鐘為元應無甘冒自身觸犯偽證罪之風險
    而刻意誣陷被告之理，從而，證人鐘為元之證言應屬信而有
    徵，自屬可採。
  ⑶又衡情，被告於警員解送過程中均戴上手銬，隨身包包亦在
    警員之保管下，難以想像有人會為栽贓被告而將附表編號2
    所示毒品趁被告不注意時塞入被告隨身包包裡，並恰巧在被
    告於解送至第一分局過程中，由雙手上銬之被告在警員不注
    意之情況下，從隨身包包中發現該包毒品，再將該包毒品自
    包包內取出後，塞入自身牛仔褲右邊口袋內，故被告顯係為
    避免遭警員發覺牛仔褲右邊口袋內藏有毒品，於踏入第一分
    局前，始急忙將附表編號2所示毒品丟在地上，以圖脫免刑
    事責任。
　⑷綜上，被告於本院審理中雖翻異前詞改稱：我確實有丟附表
    編號2所示毒品，但附表編號2所示毒品不是我的云云，然被
    告於警詢既已為前揭自白，且被告於本院並未爭執其警詢及
    偵訊時自白之任意性，並稱：是出於自己的自由意志所為之
    陳述等情（易字卷第114頁），又被告於案發時之初次供述
    ，較少權衡其利害得失，佐以前揭證據可為補強證據，堪認
    被告於本院所為自白係符合事實，因認被告上開自白始為真
    實可採，其嗣後翻異前詞，否認有何持有附表編號2所示毒
    品之犯行，顯係卸責之詞，無可採信。
(四)再被告聲請調查嘉義市○區○○○街00號住處前監視器影像，以
    證明有人動過被告隨身包包云云，惟本院既已認定附表編號
    2所示毒品原本即藏放在被告所穿著牛仔褲右邊口袋，此部
    分並無再行調查有無他人翻動過被告包包之必要，就被告此
    部分聲請，依刑事訴訟法第163條之2第2項第3款規定予以駁
    回。
四、綜上所述，被告上開所辯均不足採，本案確實有持有並施用
    第二級毒品甲基安非他命之事實，事證明確，被告犯行洵堪
    認定，應依法論科。
參、論罪科刑：
一、核被告所為，係犯毒品危害防制條例第10條第2項之施用第
    二級毒品罪。被告於施用毒品時，持有附表編號1、2所示第
    二級毒品甲基安非他命之低度行為，為其施用毒品之高度行
    為所吸收，不另論罪。
二、爰審酌被告施用毒品危害個人之身心健康，尚未造成他人明
    顯危害，兼衡以被告素行、自始否認犯行之犯後態度，暨其
    於本院審理中自稱：無業、平常自己一個人住、高中畢業之
    智識程度等語（易字卷第121頁）等一切情狀，量處如主文
    所示之刑，並諭知易科罰金之折算標準。
三、沒收：按查獲之第一、二級毒品及專供製造或施用第一、二
    級毒品之器具，不問屬於犯罪行為人與否，均沒收銷燬之，
    毒品危害防制條例第18條第1項前段定有明文。經查，扣案
    如附表編號1、2所示之物，經送衛生福利部草屯療養院以化
    學呈色法、氣相層析質譜法鑑定檢出第二級毒品甲基安非他
    命成分乙節，有該院前述鑑驗書可參，堪認附表編號1、2所
    示扣案物確為第二級毒品，而屬違禁物無訛；又包裝如附表
    編號1、2所示毒品之包裝袋2只，因其上殘留之毒品難以析
    離，且無析離之實益與必要，應連同查獲之前開毒品一同沒
    收銷燬之。至送驗耗損部分之毒品，因已鑑析用罄，業已滅
    失，爰不另宣告沒收銷燬，附此敘明。
據上論斷，應依刑事訴訟法第299條第1項前段(依刑事判決精簡
原則，僅記載程序法條)，判決如主文。
本案經檢察官王輝興提起公訴，檢察官陳昱奉到庭執行職務。
中　　華　　民　　國　　111 　年　　3 　　月　　21　　日
                  刑事第四庭    法　官　沈芳伃
以上正本證明與原本無異。
如不服本判決應於收受判決後20日內向本院提出上訴書狀，並應
敘述具體理由；其未敘述上訴理由者，應於上訴期間屆滿後20日
內向本院補提理由書（均須按他造當事人之人數附繕本）「切勿
逕送上級法院」。
中　　華　　民　　國　　111 　年　　3 　　月　　21　　日
                                書記官　張簡純靜
【附錄本案論罪科刑法條全文】　
《毒品危害防制條例第10條第2項》
施用第二級毒品者，處3年以下有期徒刑。

【附表】
編號 品項/數量 備註 1 甲基安非他命1包（含包裝袋1只） 1、驗餘淨重：2.0788公克 2、檢體編號：B0000000（偵卷第43頁衛生福利部草屯療養院鑑驗書） 2 甲基安非他命1包 （含包裝袋1只） 1、驗餘淨重：0.2469公克 2、檢體編號：B0000000（偵卷第43頁衛生福利部草屯療養院鑑驗書）